台灣高等法院民事判決　九十年度勞再易字第六號
　　　再審原告　　甲○○
　　　法定代理人　施惠
右當事人間請求損害賠償事件，再審原告對於中華民國九十年九月二十五日本院九十
年度勞上易字第四號確定判決提起再審，本院判決如左：
    主　　文
再審之訴駁回。
再審訴訟費用由再審原告負擔。
    事　　實
甲、再審原告方面：
一、聲明：
（一）原確定判決廢棄。
（二）再審被告於前審之上訴駁回。
二、陳述：
（一）伊受再審被告僱用，於民國六十二年十二月八日交由訴外人榮民工程股份有限
      公司（下稱榮工公司）派赴沙烏地阿拉伯之榮工公司工區工作，並向再審被告
      支領薪資，迄至六十六年七月三十一日止，其間之僱傭契約存在於兩造間，依
      系爭僱傭契約存在時期應適用之法律，即六十二年四月二十五日修正公布之勞
      工保險條例之規定，被派遣出國提供服務之勞工應為強制保險之對象，而再審
      被告未依勞工保險條例為再審原告投保勞工保險，致其短領退休金新台幣（下
      同）八十七萬七千三百八十一元，並經原第一審判決再審原告全部勝訴。然原
      確定二審判決，竟以再審原告係於六十年十二月間被派遣出國提供服務，尚難
      認係六十二年四月二十五日公布之勞工保險條例強制保險之適用對象，謂再審
      被告無為再審原告投保勞工保險之法律上義務，而無侵權行為，亦即原確定判
      決本應適用六十二年四月二十五日修正公布之勞工保險條例而不適用，自屬民
      事訴訟法第四百九十六條第一項第一款所規定之適用法規顯有錯誤之情形，而
      提起本件再審之訴。
（二）行政院勞工委員會八十九年八月三十一日台八十九勞保二字第○○三六七五三
      號函與同會八十五年十二月二十四日台八十五勞保二字第一四八七八九號函，
      見解前後矛盾不符，前者見解亦異於原一審判決之司法見解，自不足採。又為
      勞工投保係事業單位之法律義務，勞工依法並無監督雇主之義務，且勞工對雇
      工有忠誠義務，通常亦信賴雇主有投保，況再審原告僅係工人，不了解法律規
      定及變動，當初亦不知悉雇主未為其投保勞工保險，而再審被告故違法不為再
      審原告投保，其責任自應由再審被告承擔。
三、證據：提出本院九十年度勞上易字第四號、臺灣臺北地方法院八十九年度勞訴字
    第六九號民事判決、行政院勞工委員函八十五年十二月二十四日台八十五勞保二
    字第一四八七八九號函各一件（均為影本）為證。
乙、再審被告方面：未為任何聲明或陳述。
    理　　由
一、按再審之訴顯無再審理由者，得不經言詞辯論，以判決駁回之，民事訴訟法第五
    百零二條第二項定有明文。
二、本件再審原告主張：伊受再審被告僱用，於六十二年十二月八日交由榮工公司派
    赴沙烏地阿拉伯之榮工公司工區工作，並向再審被告支領薪資，迄至六十六年七
    月三十一日止，其間之僱傭契約存在於兩造間，依系爭僱傭契約存在時期應適用
    之法律，即六十二年四月二十五日修正公布之勞工保險條例之規定，被派遣出國
    提供服務之勞工應為強制保險之對象，然原確定二審判決，竟以再審原告係於六
　　十年十二月間被派遣出國提供服務，尚難認係六十二年四月二十五日公布之勞工
　　保險條例強制保險之適用對象，謂再審被告無為再審原告投保勞工保險之法律上
　　義務，而無侵權行為，亦即原確定判決本應適用六十二年四月二十五日修正公布
　　之勞工保險條例而不適用，自屬民事訴訟法第四百九十六條第一項第一款所規定
　　之適用法規顯有錯誤之情形，而提起本件再審之訴等語。
三、按適用法規顯有錯誤者，得以再審之訴對於原確定終局判決聲明不符，民事訴訟
    法第四百九十六條第一項第一款固有明文。惟所謂「適用法規顯有錯誤」，係指
    確定判決所適用之法規顯然不合於法律規定，或與司法院現尚有效之大法官會議
    之解釋，或法院尚有效之判例顯然違反者而言（最高法院六十年再字第一七○號
    判例參照）。經查，本件原確定判決依榮工公司六十四年八月十九日00－00
    0－00000號職工獎懲令、六十六年七月二十六日六六－○四○－一四一九
    ○號函及再審被告（六六）統業字第○○九六號函等，認定再審原告於六十二年
    十二月八日起至六十六年七月三十一日止，受再審被告僱用，交由榮工公司派赴
    至沙烏地阿拉伯之榮工公司工區工作，而向再審被告支領薪資，此一期間之僱傭
    契約係存在於再審原告及再審被告間等情為真正（見判決第十六頁），並以上開
    認定事實為基礎，參酌六十二年四月二十五日修正公布之勞工保險條例第十四條
    之規定，及六十八年二月十九日修正該條例第九條（即原條例第十四條）規定之
    修正意旨，依舉輕明重、舉重明輕之論理法則，解釋六十二年四月二十五日修正
    公布之勞工保險條例第十四條規定之「派遣出國考察之被保險人」，應包含派遣
    出國提供服務者在內，即適用六十二年之勞工保險條例，認被上訴人符合六十二
    年勞工保險條例第十四條所指之被保險人，並非強制保險之適用對象，再審被告
    並無為再審原告投保勞工保險之法律上義務，即無侵權行為可言，為再審原告敗
    訴之判決，核其判決意旨，已適用並解釋六十二年修正公之勞工保險條例，要無
    再審原告所稱應適用六十二年修正公布之勞工保險條例而不適用之情，是再審原
    告執詞主張該判決有適用法規顯有錯誤之違法，顯無足採。
四、又按判決如有誤寫、誤算或其他類此之顯然錯誤者，法院得隨時以裁定更正之，
    民事訴訟法第二百三十二條第一項定有明文，所謂顯然錯誤，乃指判決中所表示
    者與法院本來之意思顯然不符者而言（最高法院四十一年台抗字第六六號判例參
    照）。查本件原確定判決之理由欄五雖記載「被上訴人於六十年十二月間被派遣
    出國提供服務，尚難認係六十二年四月二十五日修正公布之勞工保險條例強制保
    險之適用對象」（見該判決第十七頁第十三至十五行），然核其理由欄三、四、
    五前段已敘明係認定再審原告於六十二年十二月八日，受再審被告僱用，交由榮
    工公司派赴該公司沙烏地阿拉伯辦事處工區工作（見該判決第十五頁第五、十六
    行、第十六頁第十一行、第十七頁第一行），足見上開所載「六十年十二月間」
    字樣，顯與原審本來認定再審被告派遣再審原告出國時間為六十二年十二月八日
    之事實不符，顯屬誤寫，事屬應以裁定更正之問題，並非適用法規顯有錯誤。
五、綜上所述，再審原告所提之再審事由，不符民事訴訟法第四百九十六條第一項第
    一款規定，其再審之訴顯無理由，爰依民事訴訟法第五百零二條第二項規定，不
    經言詞辯論，逕以判決駁回之。
六、據上論結，本件再審之訴為無理由，依民事訴訟法第七十八條，判決如主文。
中　　　華　　　民　　　國　　九十一　　年　　二  　　　月　　  四　　　日
　　　　　　　　　　　　　　　　　　民事第九庭
　　　　　　　　　　　　　　　　 　   　審判長法　官　 吳　謙　仁
                                        　　　法　官　 游　婷　麟
                                              法　官　 魏　大　喨
右正本係照原本作成。
不得上訴。
中　　　華　　　民　　　國　　九十一　　年　　　二　　　月　　  六　　　日
　　　　　　　　　　　　　　　　　　 　　　　 書記官   黃　美　玉
